【裁判字號】    97,交抗,495
【裁判日期】    970430
【裁判案由】    違反道路交通管理處罰條例
【裁判全文】
臺灣高等法院交通事件裁定             97年度交抗字第495號
抗  告  人  甲○○
即受處分人
上列抗告人即受處分人因違反道路交通管理處罰條例案件，不服
臺灣臺北地方法院，中華民國97年3 月31日所為裁定（96年度交
聲字第386 號），提起抗告，本院裁定如下：
    主  文
抗告駁回。
    理  由
一、按「受處分人，不服道路交通管理處罰條例第8 條主管機關
    所為之處罰，得於接到裁決書之翌日起20日內，向管轄地方
    法院聲明異議」、「交通法庭認聲明異議不合法律上之程式
    或其異議權已經喪失者，應以裁定駁回之」，道路交通管理
    處罰條例第87條第1 項、道路交通案件處理辦法第18條前段
    分別定有明文。故受處分人自應於上開規定之期間內向法院
    聲明異議，倘受處分人逾期異議，即於法不合，法院自應裁
    定駁回。
二、原處分意旨略以：本件抗告人即受處分人甲○○於民國（下
    同）92年6 月11日下午17時40分許，駕駛CGO-685 號重型機
    車行經臺北市○○○路與基隆路路口，因有「機器腳踏車駕
    駛人未依規定戴安全帽」之違規行為，經臺北市政府警察局
    中正第二分局交通分隊員警楊名瑋當場攔停舉發，抗告人未
    於通知單上所載應到案日期前到案，原處分機關遂於93年3
    月22日，依道路交通管理處理條例第31條第6 項之規定，逕
    行裁處罰鍰新臺幣（下同）500 元。
三、抗告意旨略以：（一）抗告人未曾於92年6 月11日下午17時
    40分許，駕駛牌號碼CGO-685 號重型機車行經臺北市○○○
    路與基隆路路口，並有「機器腳踏車駕駛人未依規定戴安全
    帽」之違規行為；（二）抗告人未曾親自簽收原處分機關所
    寄發之裁決書；（三）事隔多年，證人即承辦員警楊名瑋已
    不認得抗告人，如何確認抗告人曾於前揭時地有「機器腳踏
    車駕駛人未依規定戴安全帽」之違規行為；（四）抗告人並
    未於臺北市政府警察局舉發違反道路交通管理事件通知單上
    簽名，而上開通知單上卻記載抗告人已簽收。綜上，原處分
    既有上開違誤，懇請撤銷原處分及原裁定云云。
四、經查：本件抗告人即受處分人甲○○於92年6 月11日下午17
    時40分許，駕駛車牌號碼CGO-685 號重型機車行經臺北市○
    ○○路與基隆路路口，因有「機器腳踏車駕駛人未依規定戴
    安全帽」之違規行為，經臺北市政府警察局中正第二分局交
    通分隊員警楊名瑋當場攔停舉發，抗告人未於通知單上所載
    應到案日期前到案，原處分機關遂於93年3 月22日為裁決處
    分，並於同年月28日送達抗告人之戶籍地即臺北縣新店市○
    ○路○ 段138 號15樓之2 號，由該址管理人員代收等情，此
    有臺北市政府警察局舉發違反道路交通管理事件通知單、原
    處分機關之裁決書、中華民國郵政掛號郵件收件回執（掛號
    號碼：000180）、全戶戶籍資料查詢結果各1 件附卷可稽（
    見原審卷第14頁、第15頁、第17頁）。又抗告人於原審法院
    訊問時亦陳稱：93年3 月23日還是住新店現址，伊地址從未
    變更過，該處均為管理員幫忙收信等語（見原審卷第25頁反
    面），益徵原處分機關之裁決書確於同年月28日送達抗告人
    之前揭戶籍地無誤。揆諸前揭規定，原處分之裁決書既已合
    法送達，則自送達之日即93年3 月28日起算異議期間，抗告
    人應於93年4 月19日（93年4 月17日及18日為休息日），另
    扣除在途期間2 日即於93年4 月21日前聲明異議，始為適法
    （原審法院雖未扣除在途期間2 日，誤載為93年4 月19日，
    惟並無影響原裁定對於抗告人逾聲明異議不變期間之判斷）
    。本件抗告人遲至97年2 月18日始向原審法院聲明異議，有
    卷附聲明異議狀上之收文戳足憑（見原審卷第1 頁），顯已
    逾法定20日之不變期間甚明。再聲明異議期間限制，乃法律
    所明定之不變期間，任可人非可恣意變更之，如法院認異議
    人聲明異議不合法律上程式，即無庸為實體之判斷。綜上所
    述，原裁定認抗告人逾越法定不變期間，而將抗告人聲明之
    異議駁回，經核並無違誤。抗告人抗告意旨，仍執前詞指摘
    原裁定不當，並無理由，應予駁回。
五、據上論斷，應依道路交通案件處理辦法第26條，刑事訴訟法
    第412條，裁定如主文。
中    華    民    國    97    年    4     月    30    日
                  刑事第三庭審判長法  官  蔡秀雄
                                  法  官  許文章
                                  法  官  謝靜恒
以上正本證明與原本無異。
不得再抗告。
                                  書記官  陳珮茹
中    華    民    國    97    年    4     月    30    日


司法院資訊處製作；財團法人民間司法改革基金會備份。
